【裁判字號】    99,交聲,46
【裁判日期】    990108
【裁判案由】    交管條例聲異
【裁判全文】
臺灣板橋地方法院交通事件裁定          99年度交聲字第46號
原處分機關  交通部公路總局臺北區監理所板橋監理站
異  議  人
即受處分人  甲○○
上列異議人因違反道路交通管理處罰條例案件，對於交通部公路
總局臺北區監理所板橋監理站民國98年12月2 日板監裁字第CG00
00000 號所為之裁決處分（原舉發案號：臺北縣政府警察局98年
7 月9 日北縣警交字第CG0000000 號），聲明異議，本院裁定如
下：
    主  文
原處分撤銷。
甲○○汽車駕駛人，行經有燈光號誌管制之交岔路口闖紅燈，處
罰鍰新臺幣貳仟柒佰元，並記違規點數參點。
    理  由
一、原處分意旨略以：異議人即受處分人甲○○於民國98年6 月
    21日上午10時16分許，騎乘車號205-DDM 號重型機車，行經
    臺北縣土城市○○路與民權街口時（往三峽），因行經有燈
    光號誌管制之交岔路口闖紅燈之違規行為，經臺北縣政府警
    察局以照片採證方式逕行製單舉發，爰依道路交通管理處罰
    條例第53條第1 項規定，裁處罰鍰新臺幣（下同）4,500 元
    。
二、異議意旨略以：異議人因違規事件未收到違規單，也無收到
    違規單之掛號通知單，異議人及在戶籍地居住之父母都未收
    取過，且臺北縣政府警察局送達證書上，有戳章但無法確認
    通知書有黏貼於門上，而異議人戶籍地未申請郵件轉送，但
    自動轉送臺北縣新莊市○○街1 號，此地址為父母之工作地
    ，從上午9 點至晚上10點都有4 人以上在場，不可能拒收，
    又戶籍地未曾看到張貼通知單，工作地也未看到，質疑未黏
    貼過，回函未提出確認黏貼證據，異議人無法接受，又異議
    人及父母均從事機車買賣維修，對於機車相關事宜均屬專業
    ，不可能對此郵件置之不理，無理由拒收。對於違規事件，
    異議人承認也願意繳納，但未收受舉發單，在不知情之情況
    下被加重罰鍰，從未想逃避自己應負的責任，但文書送達中
    之錯誤，非異議人故意所為，卻要加重罰鍰，因而請求罰最
    低罰，為此聲明異議，請求撤銷原處分云云。
三、按汽車駕駛人（包括機器腳踏車），行經有燈光號誌管制之
    交岔路口闖紅燈者，處1,800 元以上5,400 元以下罰鍰，並
    記違規點數3 點，道路交通管理處罰條例第53條第1 項、第
    63條第1 項第3 款分別定有明文。又按，處理違反道路交通
    管理事件，有關文書送達之程序，依行政程序法之規定；送
    達，於應受送達人之住居所、事務所或營業所為之。但在行
    政機關辦公處所或他處會晤應受送達人時，得於會晤處所為
    之；於應送達處所不獲會晤應受送達人時，得將文書付與有
    辨別事理能力之同居人、受僱人或應送達處所之接收郵件人
    員；送達，不能依前二條規定為之者，得將文書寄存送達地
    之地方自治或警察機關，並作送達通知書兩份，一份黏貼於
    應受送達人住居所、事務所、營業所或其就業處所門首，另
    一份交由鄰居轉交或置於該送達處所信箱或其他適當位置，
    以為送達；前項情形，由郵政機關為送達者，得將文書寄存
    於送達地之郵政機關；行政程序法第72條第1 項、第73條第
    1 項、第74條第1 項、第2 項分別規定明確可循。
四、經查：
  (一)本件異議人即受處分人甲○○於98年6 月21日上午10時16分
    許，騎乘車號205-DDM 號重型機車，行經臺北縣土城市○○
    路與民權街口時（往三峽），因行經有燈光號誌管制之交岔
    路口闖紅燈之違規行為，經臺北縣政府警察局以照片採證方
    式逕行製單舉發一情，有臺北縣政府警察局北縣警交字第CG
    0000000 號舉發違反道路交通管理事件通知單影本1 件、違
    規採證照片2 張在卷可稽，且為異議人於異議狀中所不爭執
    ；另由卷附之第1 張舉發照片可知，上開路口號誌閃黃燈之
    時間為3.9 秒（即照片左側數字顯示2Y39部分），異議人係
    於上開路口號誌已轉換為黃燈3.9 秒，並轉換為紅燈4.3 秒
    時（即照片右側數字顯示R043部分），後輪始通過上開路口
    停止線感應線圈而被拍照，而由第2 張舉發照片可知，異議
    人在後輪通過上開路口停止線後，並未停止，而係繼續以時
    速45公里（即照片右側數字顯示V ＝45部分）之車速向前行
    駛，於路口號誌轉換為紅燈5.1 秒時，再被拍攝第2 張照片
    （即照片右側數字顯示R051部分），是由異議人所騎乘之上
    開重型機車在路口號誌已轉換為紅燈4.3 秒時，後輪甫通過
    路口停止線感應線圈，且繼續以時速45公里之車速向前行駛
    ，是異議人確有於上揭時、地，騎乘上揭重型機車闖紅燈之
    違規事實，應可認定。
  (二)又異議人雖以前開情詞置辯；惟異議人自65年9 月3 日起即
    設籍於臺北縣新莊市○○路202 巷8 號2 樓，迄今未曾變更
    ，且車號205-DDM 號重型機車登記之車主地址亦為臺北縣新
    莊市○○路202 巷8 號2 樓，有個人基本資料查詢結果、車
    號查詢重型機車車籍列印畫面各1 紙在卷可稽，足見臺北縣
    新莊市○○路202 巷8 號2 樓迄今仍係異議人之住所無疑，
    而本件臺北縣政府警察局98年7 月9 日北縣警交字第CG0000
    000 號舉發通知單係以郵寄之方式向異議人住所即臺北縣新
    莊市○○路202 巷8 號2 樓寄發，然因未獲會晤異議人本人
    或其可受領文書之同居人、受雇人或接收郵件人員，並有難
    以留置送達之情形，而於98年7 月14日依行政程序法第74條
    第1 項、第2 項之規定，將該舉發違反道路交通管理事件通
    知單寄存於新莊中港郵局，並將送達通知書置於該送達處所
    信箱或其他適當位置，以為送達等情事，有臺北縣政府警察
    局送達證書1 紙在卷可參，故上開舉發通知單已於98年7 月
    14日發生送達之效力，異議人雖辯稱其並未收到此舉發通知
    單及掛號通知單云云，惟由形式上觀察，前揭送達流程既均
    符合正常之送達程序，又無其他證據足證有何不合常規之處
    ，是原舉發機關所為之上開送達，自屬合法。
五、從而，本件異議人前開違規事證已足堪認定，異議人之異議
    為無理由，惟汽車駕駛人有違反道路交通管理處罰條例第53
    條第1 項之行為者，除依原條款處罰鍰外，並應記違規點數
    3 點，道路交通管理處罰條例第63條第1 項第3 款定有明文
    ，原處分機關漏未依據前開規定，併予裁處記違規點數3 點
    ，於法自有未洽。是本件異議人聲明異議雖無理由，惟原處
    分既有前述違法之處，本院自得予以撤銷，改依道路交通管
    理處罰條例第53條第1 項、第63條第1 項第3 款規定，並參
    以行政罰法第18條第1 項之裁量要素，審酌異議人於本件中
    之違規情節非重、應受責難程度、所生影響非鉅等一切情狀
    （按違反道路交通管理事件統一裁罰基準表屬於行政程序法
    第159 條第2 項第2 款所規定之裁量基準，屬於行政權之原
    處分機關行使裁量權時固受其拘束，惟從憲法所規範之權力
    分立原則下之司法權即交通法庭對交通裁罰處分行使司法審
    查及裁量權之法律解釋及適用上，該統一裁罰基準表僅得作
    為參考依據，而無從作為拘束司法權即交通法庭行使司法審
    查及裁量權之強制規定），諭知異議人如主文第2 項所示之
    處罰，以資適法。
據上論斷，應依道路交通管理處罰條例第87條第2 項、第53條第
1 項、第63條第1 項第3 款，道路交通案件處理辦法第20條，裁
定如主文。
中    華    民    國    99    年    1     月    8     日
                      交通法庭  法  官    曾淑娟
上列正本證明與原本無異。
如不服本裁定，應於裁定送達後五日內敘明抗告理由，向本院提
出抗告狀。
                                書記官   陳金鳳
中    華    民    國    99    年    1     月    8     日

司法院資訊處製作；財團法人民間司法改革基金會備份。
